【裁判字號】    99,訴,596
【裁判日期】    990831
【裁判案由】    毒品危害防制條例
【裁判全文】
臺灣基隆地方法院刑事判決               99年度訴字第596號
公  訴  人  臺灣基隆地方法院檢察署檢察官
被      告  甲○○
上列被告因違反毒品危害防制條例案件，經檢察官提起公訴（99
年度毒偵字第1152號），被告並為有罪陳述，本院合議庭乃裁定
由受命法官獨任以簡式審判程序進行審理，並判決如下：
    主  文
甲○○施用第一級毒品，累犯，處有期徒刑柒月。又施用第二級
毒品，累犯，處有期徒刑月，扣案之第二級毒品安非他命類
包（毛重合計壹點零捌公克）併同無從與之完全析離之分裝袋
只，均沒收銷燬；玻璃球吸食器壹只、藥鏟壹支及黑色皮包壹個
，均沒收。應執行有期徒刑玖月，扣案之第二級毒品安非他命類
包（毛重合計壹點零捌公克）併同無從與之完全析離之分裝袋
只，均沒收銷燬；玻璃球吸食器壹只、藥鏟壹支及黑色皮包壹
個，均沒收。
    事  實
一、前案紀錄：
  (一)甲○○前因初犯施用毒品案件，經觀察、勒戒後，認無繼續
    施用毒品之傾向，於民國89年4 月7 日經釋放出所，並由臺
    灣基隆地方法院檢察署檢察官於89年4 月1 日，以89年度毒
    偵字第357、1002 號為不起訴處分確定。
  (二)其後，又於前揭(一)所述觀察勒戒執行完畢經釋放出所以後之
    五年以內，再犯施用毒品案件（二犯施用毒品案件；施用毒
    品時間：自91年1 月9 日起，至91年2 月8 日止），經觀察
    、勒戒後，認有繼續施用毒品之傾向，經法院裁定強制戒治
    （俟92年2 月7 日始因停止戒治併付保護管束而經釋放出所
    ；92年7 月1 日管束期滿未經撤銷而完成其本次毒癮戒斷療
    程），並由臺灣基隆地方法院檢察署檢察官提起公訴，經本
    院於91年7 月26日，以91年度訴字第355 號判決有期徒刑七
    月、四月，應執行有期徒刑九月確定，92年7 月17日發監執
    行、93年4 月4 日執行完畢（此部分尚不構成累犯）。
  (三)再分別因(甲)三犯施用毒品案件，由臺灣基隆地方法院檢察署
    檢察官提起公訴，經本院於94年11月30日，以94年度訴字第
    932 號判決有期徒刑八月、五月，應執行有期徒刑十一月確
    定；(乙)四犯施用毒品案件，由臺灣基隆地方法院檢察署檢察
    官提起公訴，經本院於95年5 月24日，以95年度訴字第162
    號判決有期徒刑九月、六月，應執行有期徒刑一年一月確定
    （嗣復經本院於96年7 月26日，以96年度聲減字第465 號裁
    定減刑，暨就其減得之刑合併定刑為有期徒刑七月又十五日
    ）。所犯(甲)(乙)二案自95年4 月18日起經依序發監，俟96年10
    月8 日始執行完畢（構成累犯）。
  (四)繼而復分別因(丙)五犯施用毒品案件（施用毒品時間：98年11
    月3 日），由臺灣基隆地方法院檢察署檢察官提起公訴，經
    本院於99年6 月30日，以99年度訴字第404 號判決有期徒刑
    七月而未確定；(丁)六犯施用毒品案件（施用毒品時間：99年
    5 月27日），由臺灣士林地方法院檢察署檢察官提起公訴，
    經臺灣士林地方法院於99年8 月5 日，以99年度審訴字第56
    6 號判決有期徒刑十月、七月，應執行有期徒刑一年三月而
    未確定。
二、本案事實：
    甲○○猶不思戒除毒癮，復基於施用第一級毒品海洛因之犯
    意，於99年6 月28日晚間7 時，在基隆市八堵火車站之公共
    廁所內，將稀釋後之海洛因置入注射針筒再持以施打，藉以
    施用第一級毒品海洛因1 次。其後，復萌生施用第二級毒品
    安非他命類（安非他命暨甲基安非他命）之犯意，於同日晚
    間8 時，在上址，將安非他命類置入玻璃球吸食器內燒烤使
    生霧化白煙再以口鼻吸食，藉以施用第二級毒品安非他命類
    1 次。乃為警於同日晚間9 時20分，在基隆市七堵區○○○
    路33號2 樓搜索查獲，並扣得甲○○所有之第二級毒品安非
    他命類3 包（毛重合計1.08公克）、玻璃球吸食器1 只、藥
    鏟1 支及甲○○用以盛裝上開物品之黑色皮包1 個，嗣經採
    其尿液送驗，結果呈嗎啡（海洛因代謝後尿液檢出成份）、
    安非他命暨甲基安非他命陽性反應。
三、案經基隆市警察局第三分局移送臺灣基隆地方法院檢察署檢
    察官偵查起訴。
    理  由
壹、程序事項
    本案被告甲○○所犯者非為死刑、無期徒刑、最輕本刑為三
    年以上有期徒刑之罪或高等法院管轄之第一審案件，其於準
    備程序進行中，先就被訴事實為有罪之陳述，經告知其簡式
    審判程序之旨，並聽取公訴人、被告之意見後，本院業已依
    刑事訴訟法第二百七十三條之一第一項規定，裁定由受命法
    官獨任以簡式審判程序進行本案之審理。
貳、實體事項
一、前揭事實業據被告甲○○於本院審理時坦承在卷；且有被告
    所有「供99年6 月28日晚間8 時施用第二級毒品所用之安非
    他命類3 包（毛重合計1.08公克）、玻璃球吸食器1 只、藥
    鏟1 支、用以盛裝上開物品之黑色皮包1 個」扣案暨基隆市
    警察局第三分局偵查隊查獲涉嫌毒品危害防制條例獲案毒品
    初步鑑驗報告單、初步鑑驗照片各1 紙在卷足佐。又被告為
    警查獲而採集之尿液檢體，經送請臺灣尖端先進生技醫藥股
    份有限公司以氣相層析質譜儀法為確認檢驗之結果，呈嗎啡
    （海洛因代謝後尿液檢出成份）、安非他命暨甲基安非他命
    陽性反應。此亦有臺灣尖端先進生技醫藥股份有限公司99年
    7 月14日濫用藥物檢驗報告1 份，暨足與上開檢驗報告相對
    應之尿液檢體對照表1 件在卷可憑。參之以酵素免疫分析或
    薄層定性分析等方式為初步篩檢者，檢驗結果雖有相當程度
    偽陽性之可能，然以氣（液）相層析、質譜分析之儀器為交
    叉確認者，檢驗結果出現偽陽性之機率則極低，因而具有公
    信力，核足為對涉嫌人不利之認定；尤以「毒品施用後於尿
    液、血液中可檢出之最大時限，與施用劑量、施用頻率、施
    用方式、施用者飲水量之多寡、個人體質、代謝情況、檢體
    收集時間點及所用檢測方法之靈敏度等因素有關，因個案而
    異。依據Clarke's Isolation Identification of Drugs第
    二版記載，血液中藥物之半衰期（濃度減半所需時間）分別
    為古柯鹼0.7-1.5 小時、海洛因3 分鐘（其代謝物為嗎啡2-
    3 小時）、嗎啡2-3 小時、大麻20-36 小時、安非他命12小
    時（當尿液偏酸性時，為4-8 小時）、甲基安非他命9 小時
    、Ketamine 2-4小時，而MDMA約8.49小時。一般於尿液中可
    檢出之最大時限，古柯鹼為施用後1-4 天、海洛因2-4 天、
    嗎啡2-4 天、大麻1-10天、安非他命1-4 天、甲基安非他命
    1-5 天、MDMA1-4 天、MDA 1-4 天、Ketamine2-4 天。」此
    復曾經行政院衛生署藥物食品檢驗局以92年7 月23日管檢字
    第0920005609號函釋在案。勾稽以觀，足見被告於本院審理
    時之任意性自白，與事實相符，堪可採信。再者，被告查有
    如本判決事實欄一所載施用毒品之前案紀錄。觀諸卷附臺灣
    高等法院被告前案紀錄表所載內容即明。從而，本案事證明
    確，參照最高法院97年9 月9 日97年度第5 次刑事庭會議二
    決議意旨、97年度臺非字第540、585號、98年度臺非字第12
    7、211號暨99年度臺非字第216 號判決意旨，被告於初犯施
    用毒品案件之五年以內，再犯施用毒品之犯行，堪可認定，
    應依法論科。
二、論罪科刑：
  (一)查海洛因、安非他命類分別係毒品危害防制條例所列管之第
    一級、第二級毒品，此為該條例第二條第二項第一款、第二
    款所明定。按犯毒品危害防制條例第十條之罪（施用毒品罪
    ）者，檢察官應聲請法院裁定，令被告入勒戒處所觀察、勒
    戒，經勒戒處所陳報，認受觀察、勒戒人無繼續施用毒品傾
    向者，應即釋放，並為不起訴之處分；認有繼續施用毒品傾
    向者，即應聲請法院裁定令入戒治處所強制戒治，俟強制戒
    治期滿釋放，再為不起訴之處分。惟依上揭規定觀察勒戒或
    強制戒治執行完畢釋放後，五年內再犯毒品危害防制條例第
    十條之罪（施用毒品罪）者，檢察官即應依法追訴，毒品危
    害防制條例第二十條第一項、第二項、第二十三條第二項分
    別定有明文。
  (二)核被告於初犯施用毒品案件以後之五年以內，再犯施用第一
    級毒品海洛因、第二級毒品安非他命類如本判決事實欄二之
    所載，各係犯毒品危害防制條例第十條第一項之施用第一級
    毒品罪及同條第二項之施用第二級毒品罪。被告施用毒品前
    、後持有第一級毒品海洛因、第二級毒品安非他命類之低度
    行為，各應為其施用第一級、第二級毒品之高度行為所吸收
    ，均不另論罪。
  (三)查起訴書雖誤繕被告施用第一級毒品之時間、地點，然此業
    據蒞庭檢察官於未變動其社會基本事實同一性之前提下，當
    庭更正如本判決事實欄之所載，此有本院審判筆錄在卷可稽
    ；核此更正範圍，亦無礙於原起訴所特定之事實。本於檢察
    一體之原則，本院當以蒞庭檢察官所到庭更正者，為起訴所
    指之被告犯罪時、地。
  (四)被告所犯上開二罪，犯意各別，行為互殊，應予分論併罰。
  (五)被告查有如本判決事實欄一(三)所載之犯罪科刑及刑之執行情
    形，此有臺灣高等法院被告前案紀錄表在卷可考。乃於前案
    有期徒刑執行完畢或受一部之執行而赦免後，五年以內，故
    意再犯本起最重本刑有期徒刑以上之罪，為累犯，應依刑法
    第四十七條第一項規定，就其所犯各罪分別加重其刑。
  (六)本院審酌被告犯罪之動機、吸食頻率、曾有施用毒品之前科
    仍不知戒除，兼以被告犯後坦承犯行而表悛悔之犯後態度，
    及其本案所為雖對己身健康戕害甚鉅，然其究非可與侵害他
    人法益之犯罪行為等量齊觀，尤以之於此類「施用毒品」之
    行為人而言，毒品危害防制條例之立法目的亦非重在嚴懲，
    而係重在彼等「病患性」行為之矯治等一切情狀，分別量處
    如主文所示之刑，併定其應執行之刑。
  (七)扣案之白色結晶3 包（毛重合計1.08公克），核屬毒品危害
    防制條例第二條第二項所列管之第二級毒品安非他命類，此
    有基隆市警察局第三分局偵查隊查獲涉嫌毒品危害防制條例
    獲案毒品初步鑑驗報告單、初步鑑驗照片各1 紙附卷足考，
    核屬違禁物無疑；兼以復係被告供本案施用第二級毒品犯罪
    之所用，此亦經被告陳明在卷（本院審判筆錄第3 頁），併
    同無從與之完全析離之分裝袋3 只，均應依毒品危害防制條
    例第十八條第一項前段規定，於所犯該罪項下宣告沒收銷燬
    如主文所示。至扣案之玻璃球吸食器1 只、藥鏟1 支，核均
    非專供施用毒品之器具，此悉經本院當庭勘驗無訛（同上筆
    錄卷頁）；又上開玻璃球吸食器1 只、藥鏟1 支，及用以盛
    裝上開物品（包括安非他命類3 包）之黑色皮包1 個，既均
    屬被告所有供本案施用第二級毒品犯罪之所用，此亦據被告
    敘明無誤（同上筆錄卷頁），爰依刑法第三十八條第一項第
    二款規定，於所犯該罪項下併予宣告沒收如主文之所示。
據上論斷，應依刑事訴訟法第二百七十三條之一第一項、第二百
九十九條第一項前段，毒品危害防制條例第二十三條第二項、第
十條第一項、第二項、第十八條第一項前段，刑法第十一條、第
四十七條第一項、第五十一條第五款、第三十八條第一項第二款
，判決如主文。
本案經檢察官乙○○到庭執行職務。
中    華    民    國    99    年    8     月    31    日
                  刑事第五庭法  官  王慧惠
以上正本證明與原本無異。
如不服本判決應於收受送達後10日內向本院提出上訴書狀，並應
敘述具體理由；其未敘述上訴理由者，應於上訴期間屆滿後20日
內向本院補提理由書(均須按他造當事人之人數附繕本)「切勿逕
送上級法院」。
中    華    民    國    99    年    8     月    31    日
                            書記官  王一芳
附錄論罪法條：
毒品危害防制條例第10條第1 項、第2 項
施用第一級毒品者，處6 月以上5 年以下有期徒刑。
施用第二級毒品者，處3 年以下有期徒刑。

司法院資訊處製作；財團法人民間司法改革基金會備份。
